臺灣臺中地方法院民事判決　九十一年度訴字第二三八五號
　　原　　　告　　臺灣中小企業銀行股份有限公司
　　法定代理人　　甲○○
　　訴訟代理人　　乙○○
　　被　　　告　　丁○○
　　訴訟代理人　　壬○○
　　被　　　告　　丙○○
　　　　　　　　　己○○
　　　　　　　　　庚○○
　　　　　　　　　戊○○○
　　訴訟代理人　　辛○○
右當事人間請求清償借款事件，本院判決如左：
    主      文
被告應連帶給付原告新臺幣壹佰零萬捌仟柒佰零伍元及自九十年十一月二十五日起
至清償日止，按週年利率百分之三．五二五計算之利息，並自民國九十年十二月二十
六日起至清償日止，其逾期在六個月以內者，按上開利率百分之十，逾期在六個月以
上者，按上開利率百分之二十計付違約金。
訴訟費用由被告連帶負擔。
    事　　實
甲、原告方面：
  一、聲明：如主文所示。
  二、陳述：被告丁○○於民國（下同）八十四年十一月二十五日以被告丙○○及已
      故楊金（即被告己○○、辛○○、庚○○、戊○○○之被繼承人）為連帶保證
      人，向原告西屯分行借款新臺幣（下同）壹佰貳拾萬元，借款期間自八十四年
      十一月二十五日起至一百零四年十一月二十五日止，約定利息按週年利率百分
      之七．九計算，並隨郵匯局一年期定期儲蓄存款利率加一個百分點機動調整，
      逾期清償在六個月以內者，按上開利率百分之十，超過六個月者，按上開利率
      百分之二十計付違約金。但借用人或連帶保證人如有任何一宗債務不依約清償
      本金或付息時，一切債務視為全部到期。詎被告自九十年十一月二十四日起即
      未依約清償本息，依約被告喪失期限利益，所有債務視同到期，而本件債務於
      視為屆期時，利息應按週年利率百分之三．五二五計算，惟屢經催討，均無效
      果，尚有如主文第一項所示之本金、利息及違約金迄未清償，又連帶保證人楊
      金於八十九年七月十四日死亡，其連帶保證債務由被告己○○、辛○○、庚○○、戊○○○繼承，爰依消費借貸及連帶保證契約、繼承之法律關係，訴請被
      告連帶清償如主文所示之本金、利息及違約金。
  三、證據：提出借據暨授信約定書、授信帳戶基本資料、戶籍謄本、放款利率歷史
      資料表、繳款明細單各乙件為證。
乙、被告方面：
  一、被告己○○、庚○○部分：
      被告己○○、庚○○未於言詞辯論期日到場，亦未提出書狀作何聲明或陳述。
  二、被告丁○○、丙○○、戊○○○、辛○○部分：
    (一)聲明：原告之訴駁回。
    (二)陳述：
      (1)被告丁○○部分：自認自九十一年十一月二十五日起未按期清償本息，但被
        告丁○○後於九十一年五月十六日、同年七月十日、同年八月五日，分別有
        匯一萬九千元、一萬元、一萬元入被告丁○○在原告處開立之帳戶內，以供
        原告扣款清償本息，是原告未扣款，原告請求之金額應扣除上開金額。
      (2)被告丙○○部分：自認有擔任被告丁○○向原告借款之連帶保證人，但被告
        丁○○目前既尚有繳息，即未違反借貸契約之約定，且無到期不履行之虞，
        而本件借款約定清償其為一百零四年十一月二十五日，原告不得以訴請求返
        還未屆清償期之借款。又縱然被告丁○○未依約清償本息，原告亦應先就擔
        保物求償，於原告就主債務人即被告丁○○之財產執行無效果前，連帶保證
        人得拒絕清償，詎原告竟逕聲請假扣押被告丙○○之財產，且查封被告丙○○之財產價值顯逾其債權額，其查封行為顯有不當，並屬侵害被告權利之侵
        權行為。
      (3)被告戊○○○、辛○○部分：被告丁○○目前有在繳息，足見有誠意還款，
        希望原告能寬限期間讓被告商討還款問題。
    理　　由
一、被告己○○、庚○○未於言詞辯論期日到場，核無民事訴訟法第三百八十六條各
    款所列情形，爰依原告之聲請，就被告己○○、庚○○部分由其一造辯論而為判
    決。
二、原告主張被告丁○○於八十四年十一月二十五日以被告丙○○及已故楊金為連帶
    保證人，向原告西屯分行借款壹佰貳拾萬元，借款期間自八十四年十一月二十五
    日起至一百零四年十一月二十五日止，約定利息按週年利率百分之七．九計算，
    並隨郵匯局一年期定期儲蓄存款利率加一個百分點機動調整，逾期清償在六個月
    以內者，按上開利率百分之十，超過六個月者，按上開利率百分之二十計付違約
    金，但借用人或連帶保證人如有任何一宗債務不依約清償本金或付息時，一切債
    務視為全部到期，被告自九十年十一月二十四日起未依約清償本息，當時之利息
    應按週年利率百分之三．五二五計算，及連帶保證人楊金於八十九年七月十四日
    死亡，由被告己○○、辛○○、庚○○、戊○○○繼承之事實，為被告丁○○所
    自認，被告丙○○、戊○○○、辛○○就原告主張之上開事實亦均不爭執，且有
    原告提出之借據暨授信約定書、授信帳戶基本資料、戶籍謄本、放款利率歷史資
    料表、繳款明細單各乙件為證；另被告己○○、庚○○已於相當時期受合法之通
    知，而於言詞辯論期日不到場，亦未提出準備書狀爭執，依民事訴訟法第二百八
    十條第三項準用同條第一項之規定，視為自認。從而，原告主張之上開事實均堪
    信為真實。
三、被告丁○○、丙○○、戊○○○、辛○○雖以前開情詞置辯，惟查：
  (一)被告丁○○自認僅依約清償本息至九十年十一月二十四日止，其後自九十一年五
    月十六日起才有再陸續清償之事實，則依被告丁○○與原告所簽立之借據暨授信
    約定書第五條第一款任何一宗債務不依約清償本金或利息，所有債務視為全部到
    期之約定，被告丁○○對原告所負之系爭借款債務，於被告丁○○應依約繳息、
    卻未繳息之九十年十二月二十五日即已視為全部到期，原告依約自得請求被告清
    償全部債務，縱然被告丁○○嗣於九十一年五月十六日後有再陸續清償部分本息
    亦然，是被告抗辯系爭借款清償期未屆至、原告不得請求清償未屆期部分之債務
    云云，要屬無據。再被告丁○○另抗辯原告請求清償之金額，應扣除其於九十一
    年五月十六日、同年七月十日、同年八月五日，先後匯入被告丁○○在原告處開
    立之帳戶內之金額部分，然被告丁○○自認該項金額尚存放於被告丁○○之帳戶
    內，並未經原告扣款供清償系爭借款本息之用，顯見原告尚未獲清償，則被告抗
    辯原告請求清償之金額應扣除其於九十一年五月十六日後先後匯入被告丁○○帳
    戶內之金額，亦屬無據。
  (二)按保證債務之所謂連帶，係指保證人與主債務人負同一債務，對於債權人各負全
    部給付之責任者而言，此就民法第二百七十二條第一項規定連帶債務之文義參照
    觀之甚明；故連帶保證與普通保證不同，縱使無民法第七百四十六條所揭之情形
    ，亦不得主張同法第七百四十五條關於檢索抗辯之權利（最高法院六十九年台上
    字第二○八○號、四十五年台上字第一四二六號判例意旨參照）。被告丙○○自
    認有與原告簽訂連帶保證契約，就被告丁○○向原告所借系爭借款擔任連帶保證
    人，則其就主債務人即被告丁○○對原告所負之系爭債務，自應負連帶清償之責
    ，而無民法第七百四十五條所定檢索抗辯之權利，揆諸上揭判例意旨至明，則被
    告丙○○抗辯原告應先對被告丁○○之財產強制執行無效果後，方得對其餘被告
    求償等語，委屬無據。
四、綜據上述，原告依消費借貸及連帶保證契約、繼承之法律關係，請求被告連帶給
    付如主文所示之本金、利息及違約金借款，為有理由，應予准許。
五、本件判決之結果已臻明確，兩造其餘攻擊防禦方法，經審酌均於判決結果無影響
    ，爰不一一論述，附此敘明。
六、據上論結，本件原告之訴為有理由，依民事訴訟法第三百八十五條第一項前段、
    第八十五條第二項，判決如主文。
中　　　華　　　民　　　國　　九十一　　年　　  十二　　月　  　十七　　日
                                臺灣臺中地方法院民事第一庭
~B法　　　官　呂麗玉
右為正本係照原本作成
如對本判決上訴，須於判決送達後二十日內，向本院提出上訴狀，同時表明上訴理由
；如已於本判決宣示後送達前提起上訴者，應於判決送達後十日內補具上訴理由，並
按他造當事人之人數附繕本。
中　　　華　　　民　　　國　　九十一　　年　　 十二　　 月　　二十四　　日
~B法院書記官
